【裁判字號】    99,訴,411
【裁判日期】    990927
【裁判案由】    偽造有價證券等
【裁判全文】
臺灣臺南地方法院刑事判決               99年度訴字第411號
公  訴  人  臺灣臺南地方法院檢察署檢察官
被      告  甲○○
選任辯護人  陳清白律師
上列被告因偽造有價證券等案件，經檢察官提起公訴（98年度偵
續字第135號），本院判決如下：
    主  文
甲○○無罪。
    理  由
一、公訴意旨略以：甲○○曾為久翔旅行社之負責人，民國96年
    間，久翔旅行社週轉不靈，甲○○本人亦負債纍纍，且於民
    國96年11月22日遭銀行退票，甲○○因遭追債需款孔急，又
    知悉庚○○有意離開任職旅行社而經營久翔旅行社，遂向庚○○諉稱：日後由庚○○接手經營久翔旅行社，相關資金帳
    戶以支票出入較為方便，因庚○○本人並無支票存款帳戶，
    可至甲○○熟識之合作金庫銀行永康分行（下簡稱合庫永康
    分行）開立甲存支票帳戶等語，又因甲○○知悉庚○○將於
    96 年12月31日帶團出國，即緊急邀庚○○於同年12月30日
    ，至臺南市○○路○段臺灣銀行對面好公道麵店，與合作金
    庫銀行永康分行經理丙○○、襄理謝銘洲會面，辦理甲存支
    票帳戶開戶手續。庚○○不疑有他，遂於該日辦妥相關手續
    ，開立合作金庫銀行永康分行帳號010187號帳戶，甲○○隨
    即以庚○○隔日須出國為由，為其保管印章（包含開戶之印
    鑑章）。詎料甲○○旋於庚○○出國（96年12月31日）當日
    ，未經庚○○同意，前往合作金庫銀行永康分行，以庚○○
    之名義表示欲領取空白支票使用，並在支票領取證上盜蓋庚○○之印鑑章印文，致不知情之承辦人員允其領用，而交付
    庚○○支票號碼KX0000000號至KX0000000號共100張之空白
    支票，足生損害於庚○○以及合作金庫銀行對客戶支票帳戶
    資料管理之正確性。嗣甲○○取得上開空白支票後，即基於
    偽造有價證券之犯意，迅速在庚○○出國短短5日期間（96
    年12 月31日至97年1月4日），接續盜蓋庚○○之方型印章
    於上開空白支票發票人欄上，偽造如附表所示金額自新臺幣
    （下同）12,000元至3,500, 000元不等，合計金額高達
    20,889,634 元之支票共計53張，用以向他人調現，或償還
    舊債，或清償旅行社費用。嗣因庚○○回國，發現其所有之
    支票在外流通，始查悉上情。因認被告涉犯刑法第201條第1
    項之偽造有價證券罪嫌，刑法第216條、第210條行使偽造私
    文書罪嫌。
二、按犯罪事實應依證據認定之，無證據不得認定犯罪事實；又
    不能證明被告犯罪者，應諭知無罪之判決，刑事訴訟法第15
    4條第2項、第301條第1項分別定有明文。次按認定不利於被
    告之事實，須依積極證據，茍積極證據不足為不利被告事實
    之認定，即應為有利於被告之認定，更不必有何有利之證據
    ；事實之認定，應憑證據，如未能發現相當證據，或證據不
    足以證明，自不能以推測或擬制之方法，以為裁判之基礎；
    且認定犯罪事實所憑之證據，雖不以直接證據為限，間接證
    據亦包括在內，然而無論直接證據或間接證據，其為訴訟上
    之證明，須於通常一般之人均不致有所懷疑，而得確信其為
    真實之程度者，始得據為有罪之認定，倘其證明尚未達到此
    一程度，而有合理之懷疑存在而無從使事實審法院得有罪之
    確信時，即應為諭知被告無罪之判決；又檢察官對於起訴之
    犯罪事實，仍應負提出證據及說服之實質舉證責任，倘其所
    提出之證據，不足為被告有罪之積極證明，或其指出證明之
    方法，無從說服法院以形成被告有罪之心證，基於無罪推定
    之原則，自應為被告無罪判決之諭知，最高法院30年上字第
    816號、40年台上字第86號、76年台上字第4986號、92年台
    上字第128號判例可資參照。
三、刑事訴訟法第159條第1項規定「被告以外之人於審判外之言
    詞或書面陳述，除法律有規定者外，不得作為證據」。告訴
    人庚○○97年6月12日、證人謝銘洲、丙○○97年5月30日在
    永康分局製作之調查筆錄，均屬被告以外之人於審判外之陳
    述，依法無證據能力。又告訴人庚○○98年1月14日、98 年
    4月14日、98年11月19日在偵查中之陳述，因未具結，依刑
    事訴訟法第158條之3「證人、鑑定人依法應具結而未具結者
    ，其證言或鑑定意見，不得作為證據」之規定，依法亦不得
    作為證據。
四、檢察官認被告甲○○涉有上開行使偽造私文書及偽造有價證
    券罪嫌，無非係以：(1)、被告之警詢及偵查中之供述。(2)、
    告訴人庚○○之指訴。(3)、證人謝銘洲、丙○○警詢及偵查
    中之證述。(4)、戊○○偵查中之證述。(5)、庚○○在合作金
    庫銀行支票存款帳戶開戶暨交易明細表、支票存款往來申請
    暨約定書、領取證。(6)、支票暨退票理由單影本數十紙等證
    據資料，為其主要論據。被告對於領取告訴人庚○○向合庫
    永康分行申請之支票本，並以蓋用庚○○印章後，簽發如起
    訴書附表所示之支票53紙之事實坦承不諱，惟堅決否認有何
    行使偽造私文書及偽造有價證券之犯行，辯稱：伊使用庚○○之支票，係經過庚○○之授權云云。
五、經查：
  (一)刑法上所謂偽造有價證券，以無權簽發之人冒用他人名義簽
    發為要件，如果行為人基於本人之授權，或其他原因有權簽
    發者，則與無權之偽造行為不同（最高法院53年臺上字第18
    10號判例）；刑法第二百十條之偽造文書，以無制作權人冒
    用他人名義而制作文書為要件，如果行為人基於他人之授權
    委託，即不能謂無制作權，自不成立該條之罪（最高法院47
    年臺上字第226號判例）。依上開二判例意旨，刑法上之偽
    造有價證券及偽造文書行為，皆以行為人未經本人授權，而
    冒用他人名義簽發有價證券或製作文書為要件，行為人若經
    本人授權，而以他人名義簽發有價證券或製作文書，即不成
    立偽造有價證券罪或偽造文書罪。至於關係該二罪成立與否
    之「是否經授權」，如何認定？同院82年台上字第6384號裁
    判要旨指明：「刑法第二百零一條第一項之偽造有價證券罪
    ，所稱『偽造』乃指無權制作有價證券之人，假冒他人名義
    ，或逾越有制作權人之授權範圍，而制作外觀上具有價證券
    形式之虛偽證券之行為而言。至於已否得有適法之授權，或
    有無逾越、逸脫授權範圍，而制作該有價證券，則不以明示
    之授權為判定其有無適法權源之唯一準據；因偽造有價證券
    罪，係侵害社會法益之罪，為使具有社會公共信用性格之票
    據類有價證券持有人，得獲應有之保障，以維交易安全及社
    會公共信用，是以票據上名義人對於知悉無權制作有價證券
    之人，實施制作有價證券犯行，仍不為阻止而放任其此項實
    施制作有價證券之默認行為者，亦應包括的視之為默示之授
    權行為」。
  (二)被告如何拿到庚○○請領支票簿所需之印章？
    久翔公司之前會計即證人丁○○於99年8月10日到場結稱：
    「（檢察官問：當天的印章是如何到被告手裡？）印章是謝
    銘洲蓋的，蓋完之後就給庚○○，因為庚○○隔天要出國，
    被告臨時有事要先離開，被告當時站著，拿壹仟元請我等一
    下買單，另外拿壹仟元，是要付開戶的費用，庚○○就將印
    章拿給被告」、「（檢察官問：你能夠確認是庚○○主動將
    印章交給被告或是被告向庚○○索取？）謝銘洲將印章放在
    庚○○的前面，庚○○拿起印章，自然而然就把印章給被告
    」、「（檢察官問：庚○○拿印章給被告之前，被告有無說
    印章我幫你保管？）我沒有聽到，我只看到過程庚○○有將
    印章拿給被告」、「（檢察官問：印章拿給被告之後，被告
    放在那裡？）被告放在皮包裡面就直接離開」、「（檢察官
    問：當時交給被告的印章是圓的或是方的？）兩個章都交給
    被告」（本院99年8月10日審判筆錄第54、55頁）。核與庚○○於同日在本院當證人時具結後所稱「（辯護人問：你開
    完戶的印章、支票領取證放在那裡？）沒有支票領取證，印
    章被告就拿走，說要幫我保管，因為我要出國怕不見」、「
    （辯護人問：你為何要將印章給被告保管？）我拿在手上，
    被告就半搶半拿將印章拿走，我當時想回國再領就好，就沒
    有跟他拿」、「（受命法官問：既然你很少使用支票，為何
    你要申請支票？被告主動幫你刻章你又不拒絕，對保之後讓
    被告保管印章？）刻印章是因為有關於流年的問題，被告幫
    我刻，我認為是被告要送我的，我想應該沒有關係，申請支
    票是我自己之前就想申請的，剛好認識被告，被告又認識銀
    行的人。申請支票完之後，我想沒有那麼快好，所以我想我
    回國再領就好。我當時沒有想那麼多，就使用被告幫我刻的
    印章，對保後被告就將我的印章搶過去，說要幫我保管」、
    「（受命法官問：為何會將印章給被告保管？）我想領支票
    沒那麼快，我回國再處理就可以，被告也說如果丟了會很麻
    煩」（本院同日審判筆錄第35、44頁）。依庚○○所述，其
    申請支票所需之印章雖係被告代刻，惟申請支票事宜卻係當
    著庚○○之面，由銀行人員蓋用庚○○之印章，庚○○對於
    其簽發支票時應用何章，應無誤認之虞。且依丁○○及庚○○之前開證述，被告係在庚○○在蓋完申請支票之印後，在
    庚○○明確知悉之情形下，拿走印章。庚○○明知自己翌日
    即將出國，且依其年齡，及在旅行社任職20餘年之經驗，對
    於其申請支票之印章如蓋用在空白支票上，其將負擔支票上
    所記載金額之票據債務，不能諉為不知，卻仍任由被告取走
    其申請支票所用之印章，且在被告取走後及迄其出國前，並
    無何追回其申請支票所用印章之積極動作，庚○○不為阻止
    之放任行為，依前開最高法院裁判意旨，實難認無默示之授
    權事實。
  (三)庚○○曾否授權被告使用庚○○名下本件之支票？
  (1)久翔公司員工證人辛○○到場證稱：「（檢察官問：在庚○○沒有在場的情況下，被告以庚○○名義開票支付他自己私
    人債務的場合，你是否知道庚○○有無同意？）我知道庚○○同意他的票給被告使用，但是我沒有聽到可以用在旅行社
    或是可以用在旅行社以外的範圍，這樣詳細的情形」、「（
    檢察官問：剛才你說，被告有跟你講使用票據的條件，其中
    之一是只能使用在旅行社業務，為何你現在回答跟剛才回答
    不同？）我剛才說的四條件中，並沒有說只能使用在旅行社
    的用途，告訴人所講的四個條件：一、不能給他父親知道。
    二、不能開給東南旅行社。三、票只能給被告使用，不能給
    會計使用。四、開除會計」、「( 檢察官問：你有親自聽過
    庚○○同意系爭票據被告使用？）有」、「（檢察官問：時
    間、地點為何？）他們要去台北處理房子的前一天晚上」（
    本院99年8月3日審判筆錄第15至23頁）。證人辛○○明確證
    稱，庚○○同意將他的支票給被告使用。
  (2)與被告及告訴人均有交情之證人律師己○○到場證稱：「（
    檢察官問：在你印象中，當時要以庚○○名義告被告這件事
    情，是誰提議？）被告提議的，而且這個提議庚○○一直都
    不願意」、「（檢察官問：當初被告提這件事情時，有無有
    愧疚的意思？）被告提議這件事情時，愧疚之心一定會有，
    因為被告弄出這些事情的」、「（檢察官問：就你所知，庚○○為何不願意用這種方式解決？）庚○○一直認為，這種
    方式是可以解決黑道的壓力，但是這跟事實不符，所以他不
    願意」、「（檢察官問：所謂跟事實不符，你是否記得庚○○所指的事實為何？）庚○○說戶頭是他開的，票是他授權
    給被告用的，我記憶中還很清楚記得」、「（檢察官問：庚○○說這些話的時間點為何？）二月底三月初，大概被告提
    起要庚○○告他時，庚○○的反應就是這樣子」、「（檢察
    官問：你聽聞庚○○這些話時，他有無明白說他是概括的授
    權或是有條件的授權？）日常的用語就是說戶頭是我開的，
    票是我授權給他用，口頭上沒有如此精細的分概括授權或是
    有條件的授權」（本院99年8月3日審判筆錄第8、9頁）。依
    證人己○○之證述，亦指明告訴人庚○○自己表示本件之票
    據係庚○○授權被告使用。
  (3)己○○律師事務所之員工即證人乙○○到場證稱：「（辯護
    人問：被告使用庚○○的支票你是否知道？）知道，我聽庚○○說的，庚○○有一天在樓上跟被告聊天後下來，在一樓
    跟我說，請我勸被告，他說被告頭腦有問題，我詢問庚○○
    是什麼事情，他跟我說他有把票借給被告使用，現在出了問
    題，被告跟他說要庚○○去告被告，我再要詳細問時，庚○○就叫我去問被告」（本院99年8月3日審判筆錄第29頁）。
    證人乙○○亦證稱庚○○自己曾表示伊將支票借給被告使用
    。
  (4)久翔公司之前會計即證人丁○○具結後證稱：「（檢察官問
    ：你們在麵店時，當時你有無聽到庚○○向在場的人說，他
    開戶做什麼？）在辦公室時，被告跟庚○○已經通過電話，
    辦公室小小的，我有聽到他們的對話，庚○○申請這本支票
    出來給久翔旅行社用，有附加四個條件，我96年12月份回去
    久翔時，就看到公告，說庚○○要來久翔旅行社」、「（檢
    察官問：當時被告是拿手機或是辦公室電話？）市內電話」
    、「（檢察官問：辦公室電話當時有無開擴音器？）沒有，
    辦公室小小的，我就在旁邊，我有聽到他們的談話，掛電話
    之後，我有問被告是誰打得，他說是庚○○」、「（檢察官
    問：庚○○在電話另一頭的聲音，是否很清楚？）是，但是
    全部的句子不完整，被告會重複庚○○說的話，給庚○○確
    認」、「（檢察官問：你所謂聽到電話另一頭庚○○所講的
    話，當時你聽到庚○○講的四個條件是什麼？）一、不能讓
    庚○○的父親知道。二、不能開給東南旅行社。三、支票只
    能給被告本人開，不能給陳美妃開。四、庚○○到任當董事
    長時，被告必須當會計，不可以是陳美妃當會計。就是要開
    除陳美妃」、「（檢察官問：你剛才提到這四個條件，你是
    否確定這是庚○○在電話中一字一句傳述出來的，而沒有摻
    雜被告的意思？）是」、「（檢察官問：你第二次聽到四條
    件是何時？）去合庫等丙○○、謝銘洲，我們四個人一起去
    東南，到的時候剛好是中午，庚○○邀我們去吃飯，因為樓
    梯很狹窄，不可能兩人並行，我們在東南前面門口，等要過
    馬路的時候，那不是紅綠燈的路口，因為車流很多，所以要
    等比較久，等了大約幾分鐘」、「（檢察官問：你們在麵店
    裡面，庚○○有無提到這四個條件？）沒有，是在等過馬路
    的時候說的」、「（檢察官問：當日你從被告辦公室到麵店
    途中，你有無明確聽到庚○○說支票領出來給被告使用？）
    沒有」、「（檢察官問：在麵店裡面直到你們離開，你有無
    聽到庚○○說支票領出來給被告使用？）有」、「（檢察官
    問：為何證人丙○○證述，他沒有聽到庚○○講這句話？）
    因為桌上髒髒的，丙○○他有去隔壁桌拿衛生紙，而且他年
    紀很大，記憶力也不好，今天開庭前，丙○○有打電話給我
    ，說起這件事情，他說銀行都知道這個票請出來要給被告使
    用，不知道為何會變成今天這個樣子，不知道是不是因為銀
    行把印章用錯了，所以才會這樣說」、「（檢察官問：你們
    當時在麵店時是否坐同一桌？）是，但是東西還沒有來時，
    大家有去別桌拿東西」、「（檢察官問：你聽到庚○○說支
    票領出去可以讓被告使用，這是剛去麵店或是吃麵途中聽到
    的？）在等麵來的時候說的，當時就是在蓋章」、「（檢察
    官問：在麵店中，庚○○當天如何跟被告說的？）我沒有辦
    法一字不漏的說出來，庚○○大概是說這個票請出來要給被
    告開，供久翔旅行社業務之用」（本院99年8月10日審判筆
    錄第51至53頁）。
  (5)綜合上揭證人之證述，其四人均證稱，庚○○自己曾表示在
    有條件之情形下，授權被告得使用其支票，則被告是否未經
    庚○○授權而在支票請領證偽造庚○○印章請領支票簿，再
    盜蓋庚○○之印章，偽造庚○○之支票？顯有可疑，實難遽
    信。
  (四)庚○○知道被告以其名義簽發本件支票53張後之態度
  (1)庚○○於本院作證時雖然僅承認接到一通銀行打來通知票要
    到期之電話（詳本院99年8月10日審判筆錄第36頁），惟案
    發時在合庫永康分行負責甲存（支票）帳戶事宜之壬○○於
    99年8月10日到場證稱「（辯護人問：你們通知誰？）通知
    印鑑卡上面客戶留的聯絡電話，我有接過會計小姐，小姐無
    法處理我們就會找當事人」、「（辯護人問：你有無找到
    當事人？）有」、「（辯護人問：你確定你聯絡的人是否是
    庚○○？）會聯絡他，但是不止聯絡到他」、「（檢察官問
    ：你如何判斷他在電話中的口氣不緊張？）一般打電話跟客
    戶說有票，客戶都會說我馬上處理或是說何時會匯，表示他
    有在動作，但是被告是比較平淡的說我知道了」、「（檢察
    官問：你說不緊張，是指講說口氣平淡，或是情緒不緊張？
    ）我是感覺我打給他好像不能解決票款在那裡，好像這筆票
    款他還不知道怎麼處理」、「（檢察官問：你提到你在電話
    裡面感覺庚○○很冷漠是什麼意思？）跟我接觸的一般客人
    不一樣，一般客人會很積極，會有反應出來，我會感受到對
    方在處理了，但是他感覺很事不關己，好像沒有要處理的感
    覺」、「（受命法官問：每張票都有聯絡庚○○，或是庚○○愛理不理，所以你都聯絡被告？）我都聯絡印鑑卡留存的
    電話。錢都是被告的戶頭轉進來，沒有看過庚○○的名字匯
    款進來，但是我催票款時，兩個人都有打」、「（受命法官
    問：你聯絡時那個愛理不理的人是男生或是女生？）男生」
    、「（受命法官問你如何知道對方是庚○○？）我問他是不
    是庚○○，他說是」、「（受命法官問：你跟庚○○催票款
    時，庚○○有無一次答應我會趕快把錢湊足，或說我知道了
    ？）從來沒有答應會湊足，但是他的口氣也不會很兇，就是
    很平淡」、「（受命法官問：庚○○都如何回答你？）他說
    「我知道」，然後就掛電話了」（本院99年8月10日審判筆
    錄第17至23頁）。再對照合作金庫銀行所提供庚○○支票帳
    戶之往來明細及退補票紀錄（97年度他字第1376號第71至73
    頁），該帳戶從97年1月11日起即有退票資料，終至97年3月
    7日列為拒絕往來戶，庚○○所稱僅接到一通電話銀行之補
    足票款通知，顯屬不實。而依合庫承辦行員壬○○之證述，
    庚○○在接到催補票款通知時，口氣冷淡，並無願意補足票
    款之其他說明。庚○○對於其名下支票遭他人簽發一事，似
    乎並不訝異，則庚○○是否未曾授權被告簽發其支票，益顯
    可疑。
  (2)證人己○○律師證稱：「我也有欠被告債務，我答應他我台
    北的房子賣掉時，要清償債務，所以在97年2月份時，被告
    要我的印鑑、印鑑證明，還有一些資料，聯絡台北那裡要賣
    我的房子，這個時候才常常跟我接洽，急著要清償一筆開出
    去的票的債務，那個時候房子很便宜的賣出去，他們約在我
    那裡，隔天要上台北，被告要求我處理官司的事情，我拒絕
    他，也聽到庚○○說他也不贊成這個方案，庚○○說戶頭是
    他開的，票也是他授權開的，當時他自己同意被告使用，現
    在要告被告偽造有價證券良心何在」、「（辯護人問：要賣
    房地產是誰先提起的？）早就已經在找買主，因為被告急著
    要錢，所以很便宜的賣出去」、「（檢察官問：你當初要處
    理台北的房子，為何會委託被告、庚○○一起處理？）我台
    北的房子用正常的市價賣掉，還不足以清償被告的欠款，因
    為沒有餘額可以拿回來，我只是委託被告而已，庚○○是被
    告邀去的，因為要拿幾百萬元的現金，庚○○可能是被告找
    去保護他的」（本院99年8月3日審判筆錄第4、11頁）。核
    與庚○○證稱：「（辯護人問：你們有無一起去台北處理房
    子？）有，拿回五百萬元，我拿走二十萬元」、「（辯護人
    問：被告開你的票跳票多少錢？）我不知道」、「（辯護人
    問：你跟被告拿二十萬元，做何用途？）是借貸」、「（辯
    護人問：你跟被告借二十萬元做什麼？）處理我私人的事情
    」「（辯護人問：你怎麼不會想把五百萬元都拿走？）五百
    萬元是要處理方先生的債務，方先生來找被告，被告說他要
    處理，所以我們才去台北處理房子，當天晚上就去找方先生
    處理三百多萬元的債務」（本院99年8月10日審判筆錄第37
    、38頁）內容相合，庚○○於知悉被告以其名義簽發鉅額之
    支票後，猶與被告北上處理己○○欲清償被告債務而須賣出
    之房屋，且更向被告借用賣房屋所得款項中之20萬元。庚○○遭被告冒其名義簽發二千多萬元之債務，在被告未能全數
    清償票據債務，或提出償債計劃及有效擔保前，尚能陪被告
    北上處理債務，且被告所取得之債權，實不足以清償被告以
    庚○○名義簽發票據金額之四分之一，庚○○不僅未要求被
    告將取得之500萬元全數清償票據債務，反而同意被告以之
    清償一位「方老師」之債務，且向被告借款20萬元，實有違
    常情。庚○○辯稱未同意被告使用其支票云云，實難不令人
    存疑。
  (3)證人己○○律師證稱：「（辯護人問：是否記得被告曾經請
    你幫忙寫狀紙，以庚○○的名義撰寫，要告甲○○偽造有價
    證券？）有，我跟被告說偽造有價證券刑責很重，我說這個
    我不能處理，他不相信我，後來我請他去找方文賢律師」、
    「（辯護人問為何被告要請你幫忙作這件事情？）因為被告
    有開庚○○的支票出去，後來好像有拿到票的人請黑道逼庚○○，這個票事實上是被告所用的，被告為了以示負責，所
    以乾脆說支票是他盜開的，才能解決黑道的壓力」、「（辯
    護人問：當時被告請你寫狀紙時，庚○○是否在場？）在」
    、「（辯護人問：庚○○有無說什麼？）我也有欠被告債務
    ，我答應他我台北的房子賣掉時，要清償債務，所以在97年
    2月份時，被告要我的印鑑、印鑑證明，還有一些資料，聯
    絡台北那裡要賣我的房子，這個時候才常常跟我接洽，急著
    要清償一筆開出去的票的債務，那個時候房子很便宜的賣出
    去，他們約在我那裡，隔天要上台北，被告要求我處理官司
    的事情，我拒絕他，也聽到庚○○說他也不贊成這個方案，
    庚○○說戶頭是他開的，票也是他授權開的，當時他自己同
    意被告使用，現在要告被告偽造有價證券良心何在」、「（
    檢察官問：你剛才提到被告與庚○○到你事務所提到撰狀事
    情，時間點為何？）應該是97年2月下旬，詳細時間我無法
    確定，只是法律諮詢沒有正式紀錄」（本院99年8月3日審判
    筆錄第4、7頁），庚○○在本院作證時亦稱：「（檢察官問
    ：你們當初為何要到己○○律師那裡要他寫狀紙提出告訴？
    ）根本沒有這回事，我們有一同去陳律師，但是沒有要求他
    寫狀紙告被告，是到方律師那裡，有請他寫狀紙，去方律師
    那裡，告訴方律師這件事情，請他寫狀紙，方律師罵被告說
    神經病，那個罪很重，然後我們兩個又回去了，就不了了之
    」（本院99年8月10日審判筆錄第30頁）。庚○○對被告要
    找律師以庚○○名義對其自己提告，後來因律師表示偽造有
    價證券係重罪而拒絕代為撰狀一事，顯與己○○證述相符。
    庚○○知道被告以其名義簽發本件之鉅額支票後，不僅未立
    即追究被告責任，或要求被告解決因此所生之票據債務，反
    而在被告為免除黑道向庚○○求償之壓力而要求庚○○對被
    告提告時，庚○○表示不同意，亦與常情相違。
  (4)證人己○○證稱：「（辯護人問：庚○○幫被告慶祝生日，
    你是否知道？）知道，我有參加」、「（辯護人問：在什麼
    地方慶祝？）南門路的南門庭院」、「（辯護人問：這個時
    間是在庚○○借給被告的票，跳票前或是之後？）應該是跳
    票中的事」；證人乙○○證稱：「（辯護人問：庚○○幫被
    告慶祝生日的事情你是否知道？）我不知道那天是被告的生
    日，印象中當天庚○○進來提了一個蛋糕」、「（辯護人問
    ：你是否知道蛋糕是誰送的？）是庚○○提進來的，當天他
    們兩人都有到事務所，是一前一後到的」、「（辯護人問：
    提蛋糕是什麼時間點？）97年農曆過完年後」（本院99年8
    月3日審判筆錄第6、29、30頁），依二人之證述，可認庚○○於97年2月底，仍幫被告慶生。庚○○自已亦稱：「（辯
    護人問：你為何要送被告生日禮物？）一般生日就送生日禮
    物」、「（辯護人問：你剛才陳述，送禮物給被告是怕被告
    輕生，你認為是否送了禮物被告就不會輕生？）我當時沒有
    想那麼多」、「（辯護人問你剛才陳述很厭惡被告，為何你
    會送被告生日禮物？）不管如何，我就是要讓被告活著，幫
    我處理事情」（本院99年8月10日審判筆錄第35、36頁）。
    被告生日為2月28日，詳如當事欄人所載，庚○○在知悉被
    告以其名義簽發鉅額票款後，被告未提出償款計劃，庚○○
    仍因此承擔鉅額票據債務之際，庚○○猶在97年2月28日為
    被告慶生，實有違常理。庚○○就被告使用其支票一事，是
    否曾為同意或默示授權？難免令人啟疑。
  (5)庚○○遭被告以其名義簽發支票53張，金額高達20,889,634
    元，如係遭偽造印章所簽發，庚○○於97年1月5日回國後即
    請戊○○向被告取回尚未使用之其餘支票後，應已知悉其支
    票遭被告簽發，惟庚○○竟未立即向被告追究票據責任，拖
    延四個月後，至97年5月9日始具狀向地檢署提出告訴，有其
    告訴狀一紙在卷可按。庚○○雖於作證時稱：「被告的一個
    同學告我，我有聯絡到被告，被告發簡訊給我，說他已經跟
    他同學說好，他同學不會告我了，後來我去開庭才發現被告
    根本沒有跟她同學聯絡，所以我才會告他」（本院99年8月
    10 日審判筆錄第31頁）。惟參諸庚○○在97年2月間猶與被
    告上台北處理債權，且在被告提議庚○○具狀提告被告偽造
    有價證券時，表示不同意，更在被告生日時幫被告慶生。從
    庚○○97年1月5日知悉支票遭被告簽發，到同年5月9日提告
    ，中間四個月期間，未見庚○○有何向被告積極追補票款之
    行為，反而表現與被告間有特殊情誼，被告辯稱伊簽發支票
    ，經曾庚○○授權等語，似非無憑。
六、庚○○在申請支票帳戶用完印後，尚有多人在場之場合，即
    任由被告取走其可簽發支票之印章。庚○○雖於申請支票帳
    戶後翌日出國，惟自被告取走其印章迄其搭機出國，尚有數
    個小時，庚○○竟無何積極向被告取回印章之動作，庚○○
    之作為，客觀上非無默示授權之可能。再者，知悉本件案情
    之人中，有四人到場具結後，均一致指證曾聽聞庚○○表示
    曾授權被告簽發其支票，本院對庚○○是否曾授權被告使用
    其支票一節，實不得不存疑。再從庚○○知悉被告以其名義
    簽發二千多萬元支票後之表現，不僅對銀行催補票款顯得不
    在意，亦未積極要求被告填補票據債務，或提出清償計劃及
    有效擔保，反而幫被告慶生，與被告一同北上處理債權取得
    五百萬元，亦未要求被告用以清償票款，在被告提議由庚○○對被告提出偽造有價證券告訴時，庚○○亦不表示同意，
    且延滯四個月後才對被告提出偽造有價證券及偽造文書之告
    訴。本院綜合上情，認被告是否未經被告授權而自行偽造文
    書申請支票簿，及偽造有價證券，實無法形成被告有罪之心
    證，此外，本院復查無其他積極證據足以證明被告確有公訴
    意旨所指之犯行，本諸無罪推定原則，被告之犯罪屬不能證
    明，依法應為無罪判決之諭知，以免冤抑。
據上論斷，應依刑事訴訟法第301條第1項前段判決如主文。
本案經檢察官劉順寬到庭執行職務
中    華    民    國    99    年     9    月    27    日
            刑事第五庭    審判長法  官  鄭文祺
                                法  官  劉秀君
                                法  官  陳振謙
以上正本證明與原本無異。
如不服本判決應於收受本判決後10日內向本院提出上訴書狀，並
應敘述具體理由。其未敘述上訴理由者，應於上訴期間屆滿後20
日內向本院補提理由書狀（均須按他造當事人之人數附繕本）「
切勿逕送上級法院」。
                                書記官  黃雅雲
中    華    民    國    99    年     9    月    27    日

司法院資訊處製作；財團法人民間司法改革基金會備份。
